臺灣高等法院刑事判決　　　　　　　　95年度上訴字第4223號
上　訴　人
即　被　告　乙○○
指定辯護人　本院公設辯護人　李廣澤
上列上訴人因違反槍砲彈藥刀械管制條例案件，不服臺灣板橋地
方法院95年度訴字第2189號，中華民國 95年10月5日第一審判決
（起訴案號：臺灣板橋地方法院檢察署 95年度偵字第14035號）
，提起上訴，本院判決如下：
    主  文
原判決撤銷。
乙○○連續未經許可，持有可發射子彈具有殺傷力之槍枝，累犯
，處有期徒刑參年拾月，併科罰金新臺幣拾貳萬元，罰金如易服
勞役，以新臺幣貳仟元折算壹日。扣案如附表備註欄所示之物均
沒收。
    事  實
一、乙○○曾因違反毒品危害防制條例案件，經臺灣板橋地方法
    院以94年度簡字第3779號判決處有期徒刑肆月，如易科罰金
    以參佰元折算壹日確定，於民國94年12月13日易科罰金執行
    完畢，仍不知悔改，基於未經許可持有可發射子彈具有殺傷
    力之槍枝及具有殺傷力之子彈暨槍枝之主要組成零件之概括
    犯意，先於 95年5月16或17日，在台北縣板橋市○○街附近
    ，向真實姓名年籍不詳之綽號「英俊（台語發音）」之成年
    男子，以新台幣（下同）5 萬元之價格購得如附表編號二、
    三所示可發射子彈具有殺傷力之改造槍枝二枝及如附表編號
    四所示具有殺傷力之土造子彈10顆、如附表編號五所示具有
    殺傷力之土造子彈6 顆，「英俊」另贈送如附表一編號六所
    示屬槍枝主要組成零件之槍管1 枝，乙○○即未經許可而持
    有上揭槍枝、子彈及槍管；復承前概括犯意，於 95年5月28
    日晚上，在台北縣板橋市堤防附近，再向「英俊」以3 萬元
    之價格購得如附表編號一所示可發射子彈具有殺傷力之改造
    槍枝一枝及如附表編號四所示具有殺傷力之土造子彈10顆，
    「英俊」又贈送如附表編號六所示屬槍枝主要組成零件之槍
    管1 支，乙○○即未經許可而持有上揭槍枝、子彈及槍管；
    又承前概括犯意，於 95年5月間某日，在台北縣板橋市○○
    路「好聖地」玩具店，以每顆120 元之價格，購得如附表編
    號四所示具有殺傷力之土造子彈14顆及如附表編號五所示具
    有殺傷力之土造子彈8顆（另購得扣案不具殺傷力之子彈2顆
    ）。嗣於 95年6月2日下午2時許，警方持搜索票在台北縣板
    橋市○○路○段44號前乙○○駕駛之車號5B-7836 號自用小
    客車駕駛座腳踏墊查獲如附表編號一所示改造槍枝1 枝及如
    附表編號四所示土造子彈10顆，同時在副駕駛座上背包內查
    獲如附表編號二、三所示改造槍枝2 枝及如附表編號四所示
    另外土造子彈24顆、如附表編號五所示土造子彈14顆（另扣
    得不具殺傷力之子彈2 顆）暨如附表編號六所示之槍枝之主
    要組成零件即槍管2枝。
二、案經臺北市政府警察局中正第一分局報請臺灣板橋地方法院
    檢察署檢察官偵查起訴。
    理  由
壹、認定犯罪事實所憑之證據及認定之理由：
一、上揭事實，業據被告乙○○於偵審中坦承不諱，並有查獲現
    場照片彩色影本27張附卷可佐。又扣案被告所持有之改造槍
    枝、子彈，經內政部警政署刑事警察局鑑定結果：如附表編
    號一及二所示槍枝（槍枝管制編號0000000000及0000000000
    ）均係仿BERETTA廠92FS 型半自動手槍製造並更換土造金屬
    槍管改造而成之改造手槍，機械性能良好，可擊發適用子彈
    ，均具有殺傷力；如附表編號三所示槍枝（槍枝管制編號00
    00000000）則係仿WALTHER廠PPK/S型半自動手槍製造並更換
    土造金屬槍管改造而成之改造手槍，機械性能良好，可擊發
    適用子彈，具有殺傷力；扣案子彈50顆，其中如附表編號四
    所示子彈34顆，均係具直徑約9 釐米金屬彈頭之土造子彈，
    經採樣11顆試射均可擊發，具有殺傷力，另扣案子彈16顆，
    具直徑約8釐米金屬彈頭之土造子彈，採樣5顆試射，3 顆可
    擊發，具有殺傷力，2 顆無法擊發而不具殺傷力，有該局95
    年6月14日刑鑑字第0950080886 號槍彈鑑定書一份附卷可憑
    （見95年度偵字第14035號偵查卷第54頁至第63 頁）。又被
    告持有如附表編號六所示之槍管2 枝，經內政部鑑定結果，
    均係土造金屬槍管，屬內政部86年11月24日台內警字第86
    70683號公告之槍砲彈藥主要組成零件，此有內政部95年9月
    11日內授警字第0950871308號函一份在卷可稽（見一審卷第
    53頁）。
二、被告於本院審理時雖辯稱伊被抓時，有對警員供出槍枝來源
    跟流向，請從輕量刑等語。公設辯護人亦為被告辯護稱：被
    告跟警方坦承，並帶警方去抓甲○○並取出槍枝，甲○○也
    坦承有因為收受被告槍枝，被告有供出槍枝來源跟流向云云
    。惟按槍砲彈藥刀械管制條例第十八條第四項前段規定：「
    犯本條例之罪，於偵查或審判中自白，並供述全部槍砲、彈
    藥、刀械之來源及去向，因而查獲或因而防止重大危害治安
    事件之發生者，減輕或免除其刑。」簡言之，被告須供述全
    部槍械、彈藥、刀械之來源「及」「去向」，依其意旨自係
    指已將槍械、彈藥移轉與他人持有之情形而言，不包括仍為
    自己持有之情形在內，此觀同條第一項後段係指已移轉他人
    持有之情形始有「去向」可明。且必須因而查獲或防止重大
    危害治安事件之發生者，始可適用該項前段規定減輕或免除
    其刑。經查：本件被告為警查獲後於九十五年六月九日警訊
    時固供稱伊尚有一枝PPK 改造手槍於同年五月中旬放置在甲
    ○○處，甲○○住台北縣新莊市○○路四０六號二樓等語（
    見九十五年度偵字第一四０三五號偵查卷第六十六頁）。惟
    被告於九十五年九月二十五日原審審理時則改供稱：「（甲
    ○○為警方起獲之改造手槍一把及彈匣一個，是否是你放在
    甲○○那裡？）不是我交給他的，檢察官有提示照片讓我指
    認」等語（見原審卷第七十二頁）。故雖台北市政府警察局
    中正第一分局九十五年八月十四日北市警中正一分刑字第０
    九五三二六四四六００號函覆原審稱警員於九十五年七月十
    一日在台北縣新莊市○○路四０六號二樓搜索，經甲○○帶
    同在同市○○路○○道停車場旁花盆下起獲改造手槍一把及
    彈匣一個，甲○○稱該槍枝係被告乙○○於九十五年六月一
    日上午十時在板橋市○○路附近交給伊，因於六月三日得知
    乙○○涉案被警查獲即將槍枝移至新莊市○○路○○道停車
    場旁花盆下藏放等語（見原審卷第四十九頁）。然查該枝改
    造手槍確非被告乙○○寄藏在甲○○處乙節，除經被告在本
    案原審審理時供明，有如上述之外。亦據被告乙○○在甲○
    ○被訴違反槍砲彈藥刀械管制條例案件偵查時供述明確（見
    臺灣板橋地方法院檢察署95年度偵字第17023 號不起訴處分
    書記載，附於原審卷第九十頁）。故上開台北市政府警察局
    中正第一分局函所引甲○○供詞，並不能證實被告乙○○有
    就本件被查扣之槍枝供出其來源跟流向。何況本案被告為警
    查扣之如附表所示槍枝、子彈及槍枝主要組成零件既均係經
    警在台北縣板橋市○○路○段44號前乙○○駕駛之車號5B-7
    836 號自用小客車內查獲，仍為被告自己持有中，亦有如上
    述。依上開意旨，被告並未供述全部槍械、彈藥之來源「及
    」「去向」，並「因而查獲或防止重大危害治安事件之發生
    」，故被告並不符合上開條例第十八條第四項前段應減輕或
    免除其刑之規定。從而，被告及其指定辯護人請求依上開條
    例第十八條第四項前段規定減輕被告之刑云云，自非可採。
    又證人甲○○於本院審理時經傳拘未到，惟因被告所為並不
    合乎槍砲彈藥刀械管制條例第18條第1 項前段因自白減刑或
    免刑之規定，已臻明確，故證人甲○○雖經傳拘無著，惟並
    不礙本件被告罪行之認定，併此敘明。
三、綜上所述，本件事證明確，被告犯行洵堪認定。
貳、論罪部分：
一、新舊法比較：
    查被告行為後，刑法於94年1月7日修正通過、於94年2月2日
    公布，訂於95年7月1日施行，其中修正第2條、38條、第 42
    條、第47條等規定。按行為後法律有變更者，適用行為時之
    法律，但行為後之法律有利於行為人者，適用最有利於行為
    人之法律，現行刑法第2條第1項訂有明文。此條規定乃與刑
    法第1 條罪刑法定主義契合，而貫徹法律禁止溯及既往原則
    ，係規範行為後法律變更所生新舊法律比較適用之準據法，
    是刑法第2條本身雖經修正，但刑法第2條既屬適用法律之準
    據法，本身尚無比較新舊法之問題，應一律適用裁判時之現
    行刑法第2條規定以決定適用之刑罰法律，先予辨明。
    又以本次刑法修正之比較新舊法，應就罪刑有關之共犯、未
    遂犯、想像競合犯、牽連犯、連續犯、結合犯，以及累犯加
    重、自首減輕暨其他法定加減原因（如身分加減）與加減例
    等一切情形，綜其全部罪刑之結果而為比較，至於從刑則附
    屬於主刑，除法律有特別規定者外，依主刑所適用之法律，
    最高法院95年5月23日著有95年度第8次刑庭會議決議可資參
    照。經查：
（一）被告行為後，刑法第56條連續犯之規定，業於94年2月2日
      修正公布刪除，並於95年7月1日施行，則被告之犯行，因
      行為後新法業已刪除連續犯之規定，此刪除雖非犯罪構成
      要件之變更，但顯已影響行為人刑罰之法律效果，自屬法
      律有變更，依新法第2條第1項規定，比較新、舊法之結果
      ，仍應適用較有利被告之行為時即舊法論以連續犯。
（二）刑法第42條亦於94年2月2日修正公佈，修正前刑法第42條
      第2項前段規定：「易服勞役以1元以上3 元以下折算一日
      」，又據修正前罰金罰鍰提高標準條例第2 條前段規定，
      就其原定數額提高為100倍折算1日，則本件被告行為時之
      易服勞役折算標準，應以銀元300元折算1日，即新臺幣90
      0元折算1日；惟95年7月1日修正公布施行之刑法第42條第
      3項前段規定：「易服勞役以新臺幣1仟元、2仟元或3仟元
      折算1 日」，是以，比較修正前後之易服勞役折算標準，
      以修正後之規定，較有利於被告，則依刑法第2條第1項後
      段規定，適用修正後刑法第42條第3 項前段規定，定罰金
      易服勞役之折算標準。
（三）至於修正前刑法第47條係規定「受有期徒刑之執行完畢，
      或受無期徒或有期徒刑一部之執行而赦免後，五年以內再
      犯有期徒刑以上之罪者，為累犯，加重本刑至二分之一」
      ，而修正後之刑法第47條第1 項則規定「受徒刑之執行完
      畢，或一部之執行而赦免後，五年以內故意再犯有期徒刑
      以上之罪者，為累犯，加重本刑至二分之一」，比較新舊
      法之結果，新舊法對被告均屬累犯，並無利與不利，併此
      敘明。
（四）另94年2月2日修正公布，而於95年7月1日生效實施之新刑
      法第55條，雖將舊刑法第55條後段關於牽連犯之規定刪除
      ，但其前段關於想像競合犯之規定並無變更，而其但書係
      科刑之限制，為法理之明文化，亦非屬法律之變更，並無
      適用修正後刑法第2條第1項之規定比較新舊法適用之問題
      ，亦併予敘明。
二、核被告所為，係犯槍砲彈藥刀械管制條例第8條第4項之持有
    可發射子彈具有殺傷力之槍枝罪、同條例第12條第4 項之持
    有子彈罪及同條例第13條第4 項之持有槍枝之主要組成零件
    罪。又被告先後多次持有改造槍枝、子彈及槍枝之主要組成
    零件，時間緊接，分別係犯構成要件相同之罪名，顯均係基
    於概括犯意反覆為之，各應依修正前刑法第56條連續犯之規
    定論以一罪並加重其刑。被告以一行為同時持有改造槍枝、
    子彈及槍枝之主要組成零件，而觸犯如前所述構成要件不相
    同之三罪名，為想像競合犯，應依刑法第55條規定，從一重
    之持有改造槍枝罪處斷。末查被告有事實欄所載之犯罪前科
    及受有期徒刑執行完畢之事實，有本院被告全國前案紀錄表
    一份在卷可考，其於有期徒刑執行完畢後，五年以內再犯本
    件有期徒刑之罪，為累犯，應依法遞加重其刑。
三、公訴人雖認被告係犯槍砲彈藥刀械管制條例第8條第1項、第
    12 條第1項之未經許可製造槍枝及未經許可製造子彈罪，所
    犯二罪，犯意個別，行為互殊，應分論併罰云云。惟訊據被
    告堅決否認有何改造槍枝、子彈等犯行。經查本件警方雖同
    時查獲被告另持有砂輪機3台、鑽頭一批及所謂「槍管」4枝
    、「火藥及底火」各1罐、「槍柄握把護木」4片、「槍枝零
    組件」1 批等物，惟被告始終堅決否認有製造槍枝及子彈之
    犯行，並辯稱：上開槍柄握把護木4 片、所謂「槍枝零組件
    」一批是伊以前所把玩之道具槍、BB彈槍壞掉後拆卸留下之
    零件，上開鑽頭及砂輪機係伊做室內木工裝潢之工具，而上
    開火藥及底火是朋友送給伊的等語。按砂輪機及鑽頭可供室
    內裝潢木工使用，其用途廣泛，不能逕認定係被告專為改造
    槍枝及子彈所持有之犯罪工具，而上開所謂「槍管」、「火
    藥」、「槍枝零組件」等物，經內政部鑑定結果，全非屬內
    政部公告之槍砲彈藥之主要組成零件，此有該部 95年9月11
    日內授警字第0950871308號函一份在卷可考（見原審卷第五
    十三頁）。公訴人以被告持有上開砂輪機等物即認定被告涉
    犯槍砲彈藥刀械管制條例第8條第1項及第12條第1 項之製造
    槍枝及子彈罪嫌，係以推測及擬制之方法入被告於罪，容有
    未洽，此外無其他積極證據足資證明被告有改造槍枝及子彈
    之犯行，此部分不能證明被告犯罪，惟因檢察官雖起訴被告
    係製造槍枝、子彈罪嫌，惟已將查扣被告持有槍枝、子彈、
    槍枝之主要組成零件之事實記載於起訴書犯罪事實欄中，並
    列為證據，依公訴意旨，顯已將低度之未經許可持有槍枝、
    子彈、槍枝之主要組成零件之行為為高度之未經許可製造行
    為所吸收，為起訴效力所及，因持有行為亦在起訴範圍，本
    院自得變更起訴法條，諭知未經許可持有罪處斷。
參、撤銷改判理由及科刑部分：
一、原審認被告罪證明確，予以論罪科刑，固非無見。惟查94年
    2月2日修正後刑法第42條第3 項前段關於易服勞役折算標準
    之規定已於95年7月1日修正公布施行，依前揭說明修正後之
    規定較有利於被告，原審雖有於理由中審酌比較新舊法之適
    用，認應以修正後之規定有利於被告，惟判決主文仍依修正
    前規定諭知罰金如易服勞役以銀元三百元即新臺幣九百元折
    算一日，容有未當。又起訴書認被告係未經許可製造槍枝、
    子彈罪，原判決改依未經許可持有槍枝、子彈罪，卻未變更
    起訴法條，而認僅屬犯罪事實之一部減縮，不生起訴法條應
    予變更之問題，亦有未洽。被告提起上訴，指摘原審判決過
    重，並認應依槍砲彈藥刀械管制條例第18條第1 項前段之規
    定減輕其刑云云，其上訴固無理由，惟因原判決既有上揭可
    議之處，爰由本院撤銷改判，並審酌被告素行不良（參考卷
    附本院被告全國前案紀錄表），其持有之改造槍枝、子彈及
    槍枝之主要組成零件數量不少，對社會治安威脅甚大，惟其
    犯後坦承犯行，態度良好等一切情狀，量處有期徒刑三年十
    月，併科罰金新臺幣十二萬元，並就併科罰金部分諭知易服
    勞役之折算標準。
二、扣案如附表備註欄所示之物，皆為違禁物，均應依修正後刑
    法第38條第1項第1款之規定宣告沒收（按從刑附屬於主刑，
    除法律有特別規定者外，依主刑所適用之法律）。又如附表
    編號四所示扣案具有殺傷力之土造子彈共34顆，其中11顆於
    鑑定過程經試射擊發後，失去子彈之功能，如附表編號五所
    示扣案具有殺傷力之土造子彈14顆，惟其中3 顆於鑑定過程
    經試射擊發後，失去子彈之功能，均已非屬違禁物，爰不宣
    告沒收。至於警方另扣得被告持有之砂輪機3台、鑽頭1批、
    所謂「槍管」4枝、「火藥及底火」各1罐、「槍柄握把護木
    」4片、「槍枝零組件」1批，經鑑定結果均非屬槍砲彈藥之
    主要組成零件，已如上述，暨扣案不具殺傷力之子彈2 顆，
    均非屬被告供犯本件犯罪所用之物，又非屬違禁物，自不得
    併予宣告沒收，末此敘明。
肆、據上論斷，應依刑事訴訟法第369條第1項前段、第364 條、
    第300條、第299條第1項前段，槍砲彈藥刀械管制條例第8條
    第4項、第12條第4項、第13條第4項，刑法第2條第1 項前段
    、第11條前段、第55條、第47條、第42條第3項前段、第 38
    條第1項第1款、第56條（修正前），判決如主文。
本案經檢察官劉靜婉到庭執行職務。
中　　華　　民　　國　　96　　年　　1 　　月　　25　　日
　　　　　　　　　刑事第七庭    審判長法　官  陳正雄
　　　　　　　　　　　　　　　　　　  法　官  許宗和
　　　　　　　　　　　　　　　　　　  法　官  許錦印
以上正本證明與原本無異。
如不服本判決，應於收受送達後十日內向本院提出上訴書狀，其
未敘述上訴之理由者並得於提起上訴後十日內向本院補提理由書
（均須按他造當事人之人數附繕本）。
                                      書記官  楊妙恩
中　　華　　民　　國　　96　　年　　2 　　月　　1 　　日
附錄本案論罪科刑法條全文：
槍砲彈藥刀械管制條例第8條：
未經許可，製造、販賣或運輸鋼筆槍、瓦斯槍、麻醉槍、獵槍、
空氣槍或第4條第1項第1 款所定其他可發射金屬或子彈具有殺傷
力之各式槍砲者，處無期徒刑或5年以上有期徒刑，併科新臺幣1
千萬元以下罰金。
未經許可，轉讓、出租或出借前項所列槍枝者，處5 年以上有期
徒刑，併科新臺幣1千萬元以下罰金。
意圖供自己或他人犯罪之用，而犯前二項之罪者，處無期徒刑或
7年以上有期徒刑，併科新臺幣1千萬元以下罰金。
未經許可，持有、寄藏或意圖販賣而陳列第1項所列槍枝者，處3
年以上10年以下有期徒刑，併科新臺幣700萬元以下罰金。
第1項至第3項之未遂犯罰之。
附表：
┌──┬───────────┬───────────┐
│編號│名稱                  │備註（應沒收之物）    │
├──┼───────────┼───────────┤
│一  │仿BERETTA 廠92FS型半自│同左。                │
│    │動手槍製造、更換土造金│                      │
│    │屬槍管改造而成之可發射│                      │
│    │子彈具有殺傷力之改造手│                      │
│    │槍壹枝（槍枝管制編號11│                      │
│    │00000000號，含彈匣壹個│                      │
│    │，即警方扣押物品目錄表│                      │
│    │編號１─１、１─３）。│                      │
│    │                      │                      │
├──┼───────────┼───────────┤
│二  │仿BERETTA 廠92FS型半自│同左。                │
│    │動手槍製造、更換土造金│                      │
│    │屬槍管改造而成之可發射│                      │
│    │子彈具有殺傷力之改造手│                      │
│    │槍壹枝（槍枝管制編號11│                      │
│    │00000000號，含彈匣壹個│                      │
│    │，即警方扣押物品目錄表│                      │
│    │編號２─１、２─３）。│                      │
├──┼───────────┼───────────┤
│三  │仿WALTHER 廠PPK/S 型半│同左。                │
│    │自動手槍製造、更換土造│                      │
│    │金屬槍管改造而成之可發│                      │
│    │射子彈具有殺傷力之改造│                      │
│    │手槍壹枝（槍枝管制編號│                      │
│    │0000000000號，含彈匣壹│                      │
│    │個，即警方扣押物品目錄│                      │
│    │表編號３─１、３─３）│                      │
│    │。                    │                      │
├──┼───────────┼───────────┤
│四  │具有殺傷力之含直徑約九│未經試射之左列土造子彈│
│    │釐米金屬彈頭之土造子彈│貳拾顆（另拾壹顆於鑑│
│    │拾肆顆。            │定過程中經試射擊發，均│
│    │                      │喪失子彈之功能，已非屬│
│    │                      │違禁物，爰不宣告沒收。│
│    │                      │）                    │
├──┼───────────┼───────────┤
│五  │具有殺傷力之含直徑約八│未經試射之左列土造子彈│
│    │釐米金屬彈頭之土造子彈│壹拾壹顆（另顆於鑑定│
│    │壹拾肆顆。            │過程中經試射擊發，均喪│
│    │                      │失子彈之功能，已非屬違│
│    │                      │禁物，爰不宣告沒收）。│
├──┼───────────┼───────────┤
│六  │已貫通之土造金屬槍管貳│同左。                │
│    │枝。                  │                      │
└──┴───────────┴───────────┘
